【裁判字號】    92,上訴,2179
【裁判日期】    920820
【裁判案由】    違反槍砲彈藥刀械管制條例
【裁判全文】
臺灣高等法院刑事判決                          九十二年度上訴字第二一七九號
    上  訴  人
    即  被  告  甲○○
右上訴人因違反槍砲彈藥刀械管制條例案件，不服臺灣板橋地方法院，九十二年度訴
字第四三０號，中華民國九十二年五月二十八日第一審判決（起訴案號：臺灣板橋地
方法院檢察署九十二年度偵緝字第九八號），本院判決如左：
    主  文
上訴駁回。
    事  實
一、甲○○明知具有殺傷力之各式槍砲未經中央主管機關許可，不得寄藏、持有，竟
    於民國九十年年初，受不詳年籍之成年男子陳東皇所託，同意陳東皇將具殺傷力
    之仿ＢＥＲＥＴＴＡ半自動手槍製造之改造玩具手槍一支（槍枝管制編號000
    0000000號）（含彈匣一個），寄放於其所經營位於臺北縣三重市○○路
    一七四號之四「集賢計程車行」旁之貨櫃屋內冰箱冷凍庫（未插電），而未經許
    可寄藏上開改造玩具手槍，嗣於九十一年九月十日上午十時二十五分許，為警在
    前開貨櫃屋內之冰箱冷凍庫查獲，並扣得上開具殺傷力之改造玩具手槍一支（含
    彈匣一個）。
二、案經臺北市政府警察局信義分局報請臺灣板橋地方法院檢察署檢察官偵查起訴。
    理  由
一、訊據上訴人即被告甲○○矢口否認有上開寄藏改造玩具手槍之事，辯稱：是陳東
    皇自己放的，伊是叫他交給警方，當初他放時伊不知道他放在那邊，是被警察查
    獲時伊才知道，伊並未同意他放在那邊，伊是在不知情之情況下被人放置槍枝的
    ，而且本案發生時，伊將集賢計程車行之業務，請胞兄陳敏賢照顧，自己則另行
    在台北縣五股鄉○○路○段二五一號經營新五汽車買賣商行，對於集賢計程車行
    之業務，已無暇兼顧云云。經查：右揭事實，有臺北市政府警察局搜索扣押筆錄
    、扣押物品目錄各一件、現場搜索照片八幀及扣案槍枝一支可資佐證，而該扣案
    槍枝經送請鑑定結果，認係「由仿ＢＥＲＥＴＴＡ廠半自動手槍製造之玩具手槍
    換裝土造金屬槍管而成之改造手槍，雖槍枝板機之複動功能無法正常運作，須以
    外力輔助復位，始可複動使用，惟認不影響槍枝之擊發功能，可擊發適用之子彈
    ，認具殺傷力」，亦有內政部警政署刑事警察局刑鑑字第０九一０二四二七０三
    號鑑驗通知書一份附卷可稽（偵字第一八九八一號卷第十三至第十四頁），又參
    之被告於警訊中所供稱：大概是九十年年初，在伊車行內租車的計程車司機跟伊
    講他在臺北市搭載乘客時，因當時遇到警方在夜間執行臨檢，遂急忙下車，並將
    一只黑色皮包遺忘在車上，事後他發現皮包內的物品是槍械，因為不知道要如何
    處理，就將該皮包連同槍械帶回車行交給我，所以伊會有這把槍．．．他（陳東
    皇）說因為怕交給警方麻煩，所以只好暫時寄放在伊這裡等語（偵字第一八九八
    一號卷第五頁背面至第六頁），及被告先後於原審調查時供稱：是陳東皇放在那
    邊的，他是伊車行的司機，他說是客人掉在他車上的，他不知道怎麼處理，就放
    在伊車行，事後他有跟伊講等語（見原審九十一年聲羈字第七九二號卷第四頁）
    ，又稱：是伊車行的司機陳東皇載客時，遇到警方臨檢，客人丟棄在他車上逃逸
    ，陳東皇打電話跟伊講，隔天他把槍拿給伊看，伊要他拿給警方，他說怕惹麻煩
    ，隔兩天陳東皇告訴伊，他把槍彈放在倉庫廢置的冰箱裡，伊要他把槍彈拿走，
    他答應會拿走．．．有一個姓余的司機有一次告訴伊他在北投認識一個賭場老闆
    叫「賣鹽」的，想要買槍，伊要他自己跟陳東皇講，後來姓余司機告訴伊，他都
    跟陳東皇講好了，陳東皇委託他處理，余先生告訴伊他要去賭博，要去拿那把槍
    ，因為貨櫃倉庫鎖著，所以伊就打電話叫陳敏賢拿錀匙打開倉庫，讓姓余的去拿
    本案的槍彈，姓余的拿給賣鹽的那天晚上，姓余的打電話跟伊講，賣鹽的在開玩
    笑，姓余的說要再把槍還給伊，伊就讓姓余的再借放幾天，伊有打電話請陳敏賢
    打開貨櫃屋讓姓余的把槍彈再放回去等語（見原審九十二年偵聲字第一三號案卷
    第十二頁至第十四頁），復稱：（對起訴書之犯罪事實有何意見？）伊承認，計
    程車司機撿到槍後，他說一、二天就會拿走，伊平常很少在店內，一忙之下就沒
    再逼他等語（原審卷第十頁），於本院稱：槍的事情伊知道，但當時伊說不能放
    那裡，伊問他為何放那裡，他說一、二天就會拿走等語（本院九十二年七月二十
    五日訊問筆錄），足證被告對於該陳東皇之人將扣案槍枝藏放於其所經營集賢計
    程車行旁貨櫃屋內冰箱乙事，自始即為知情而且允許；至於被告另辯稱本案發生
    時，集賢計程車行之業務已請陳敏賢照顧，自己則另行於五股鄉經營汽車買賣商
    行云云，惟依證人陳敏賢於警訊中所證稱：集賢計程車行原是伊弟弟甲○○負責
    經營，他因事於四個月前（九十年五月份左右）交由伊負責，（集賢計程車行及
    倉庫）鑰匙只有伊和甲○○有而已，平時（這四個月）都是伊在管理，他人未經
    過伊允許，不得進入，除非伊不注意有人進去伊不知道等語（偵字第一七六０三
    號影印案卷第十三頁至第十四頁），被告係於案發前四個月即九十年五月份左右
    始將集賢計程車行業務交由其兄陳敏賢照顧，則在九十年五月前，被告仍為集賢
    計程車行之實際經營者，且就其計程車行及貨櫃屋倉庫具有控管之權限，兼衡自
    九十年年初陳東皇撿到該扣案槍枝，迄至九十一年九月十日為警於集賢計程車行
    旁之貨櫃屋內查獲為止，該扣案槍枝寄藏於集賢計程車行內之期間已近年餘，被
    告實難諉為不知情。是以被告事後翻異前詞，無非卸飾之詞，究非足採。從而，
    本件事證明確，被告犯行洵堪認定。
二、按可發射子彈具有殺傷力之改造玩具手槍係屬槍砲彈藥刀械管制條例第四條第一
    項第一款所稱「其他可發射金屬或子彈具有殺傷力之各式槍砲」，依同條例第五
    條規定，非經中央主管機關許可，均不得製造、販賣、運輸、轉讓、出租、出借
    、持有、寄藏或陳列。被告違反前述規定，未經許可，寄藏前開可發射子彈具有
    殺傷力之改造玩具手槍，核其所為係犯槍砲彈藥刀械管制條例第十一條第四項未
    經許可寄藏其他可發射子彈具有殺傷力之槍枝罪；按寄藏之受人委託代為保管，
    其保管本身，亦屬持有，不過此之持有係受寄之當然結果，法律上自僅就寄藏行
    為為包括之評價，不另就持有手槍論罪（最高法院七十四年度台上字第三四００
    號判例意旨參照）。
三、原審以被告罪證明確，本同上見解，適用槍砲彈藥刀械管制條例第十一條第四項
    ，刑法第十一條前段、第四十二條第二項、第三十八條第一項第一款，罰金罰鍰
    提高標準條例第二條，現行法規所定貨幣單位折算新台幣條例第二條，併審酌槍
    枝之危險性及對社會治安之危害至鉅，被告無視於此，恣意為人寄藏改造手槍，
    增加查緝之困難，應予非難，及其犯罪動機、目的、手段及犯罪後亦曾坦承犯行
    之態度等一切情狀，量處有期徒刑壹年壹月，併科罰金新臺幣參萬元，並就併科
    罰金部分諭知易服勞役之折算標準，資為懲儆。扣案之仿ＢＥＲＥＴＴＡ半自動
    手槍製造之改造玩具手槍一支（槍枝管制編號0000000000號）（含彈
    匣一個）為違禁物，應依刑法第三十八條第一項第一款規定宣告沒收。其認事用
    法，均無不合，被告上訴意旨猶執陳詞，指摘原判決不當，為無理由，應予駁回
    。
據上論結，應依刑事訴訟法第三百六十八條，判決如主文。
本案經檢察官吳慎志到庭執行職務。
中      華      民    國    九十二    年      八      月      二十      日
                            臺灣高等法院刑事第十九庭
                                審判長法  官  許  國  宏
                                      法  官  林  勤  純
                                      法  官  洪  光  燦
右正本證明與原本無異。
如不服本判決，應於收受送達後十日內向本院提出上訴書狀，其未敘述上訴之理由者
並得於提起上訴後十日內向本院補提理由書（均須按他造當事人之人數附繕本）。
                                      書記官  陳  玉  嬋
中      華      民      國    九十二    年      八      月     二十     日
附錄：本案論罪科刑法條全文
槍砲彈藥刀械管制條例第十一條第四項
未經許可，製造、販賣或運輸第四條第一項第一款所稱其他可發射金屬或子彈具有殺
傷力之各式槍砲者，處五年以上有期徒刑，併科新臺幣一千萬元以下罰金。
未經許可，轉讓、出租或出借前項所列槍砲者，處三年以上十年以下有期徒刑，併科
新臺幣七百萬元以下罰金。
意圖供自己或他人犯罪之用，而犯前二項之罪者，處無期徒刑或七年以上有期徒刑，
併科新臺幣一千萬元以下罰金。
未經許可，持有、寄藏或意圖販賣而陳列第一項所列槍砲者，處一年以上七年以下有
期徒刑，併科新臺幣七百萬元以下罰金。
第一項至第三項之未遂犯罰之。


司法院資訊處製作；財團法人民間司法改革基金會備份。
